【裁判字號】    90,訴,2057
【裁判日期】    901003
【裁判案由】    確認買賣關係不存在
【裁判全文】
臺灣台中地方法院民事判決  九十年度訴字第二○五七號
    原      告  丙○○
                丁○○
    法定代理人  乙○○○
    被      告  甲○○
右當事人間請求確認買賣關係不存在事件，本院判決如左：
    主    文
確認被告與原告丙○○、丁○○、總瑩建設股份有限公司間於民國八十六年十二月十
四日就原告丙○○、丁○○所有坐落台中市○區○○○段第一三三四、一三三五─二
、一三三六、一三三九─五、一三四０、一三四四─五、一三四八、一三四九─四、
一三六三─四地號等九筆土地及其上總瑩建設股份有限公司所有之椰城Ｂ五棟七樓房
屋所為之買賣關係不存在。
訴訟費用由被告負擔。
    事    實
甲、原告方面：
  一、聲明：
    如主文第一項所示。
  二、陳述：
    (1)緣被告於民國八十六年十二月十四日向原告等人購買坐落台中市○區○○○段
      第一三三四、一三三五─二、一三三六、一三三九─五、一三四０、一三四四
      ─五、一三四八、一三四九─四、一三六三─四地號土地及其上椰城Ｂ五棟七
      樓房屋一戶，總價為新臺幣（下同）三百三十七萬元。依兩造簽訂之土地預定
      買賣合約書第四條及其委辦貸款合約書第三條、房屋預定買賣合約書第十八條
      及其委辦貸款合約書第三條明定被告於接獲通知配合申請金融機構貸款時，按
      照原告所指定之時間、地點，備妥貸款所需之相關證件，配合貸款事宜。惟被
      告經原告等屢催辦理貸款，均未於期限內出面配合辦理，被告顯有違約情事，
      已符合上開土地房屋委辦貸款合約書第三條關於違反辦理貸款之規定，是被告
      逾期未辦理貸款及領取貸款等違約情狀，依該規定即應視同逾期不繳款以違約
      論。而依土地買賣合約書第八條及房屋買賣合約書第七條及第二十二條約定，
      原告自得解除合約。
    (2)原告業以台中市大隆郵局第三五七號存證信函及委託全達聯合律師事務所以九
      十年達律字第一００一０號律師函解除上開土地及房屋預定買賣契約。按解除
      權為形成權，經權利人一方之意思表示即生效力，上開土地及房屋預定買賣契
      約業經原告等行使解除權而消滅，是被告向原告等人購買坐落台中市○區○○
      ○段第一三三四、一三三五─二、一三三六、一三三九─五、一三四０、一三
      四四─五、一三四八、一三四九─四、一三六三─四地號土地及其上椰城Ｂ五
      棟七樓房屋一戶之買賣關係已不存在。
    (3)原告等人分別為上開土地及建物之出賣人，且因前揭買賣關係而依法繳納八十
      九年度之契稅，今買賣關係既已不存在，原告等人擬將上開不產出售他人，原
      告等人即有受確認判決之法律上之利益。
  三、證據：提出土地買賣合約書其其附件委辦貸款約定書、房屋預定買賣合約書及
      其附件委辦貸款約定書影本各一份、台中市○○路郵局第九五四號存證信函及
      其回執、八十九年二月三日八九達律字第０一五號律師函及其回執、台中市大
      隆郵局第三五七號存證信函及其回執、九十年四月十二日九十達律字第一００
      一０號律師函及其回執影本各一份、八十九年度契稅繳款書影本二份、土地登
      記簿謄本影本二份、委託書二份、台中公民郵局六九四號存證信函及其影本各
      一份、公司執照、營利事業登記證影本各一份、戶籍謄本一份為證。
乙、被告方面：
    被告未於言詞辯論期日到場，亦未提出準備書狀作何聲明或陳述。
    理    由
一、本件被告未於言詞辯論期日到場，核無民事訴訟法第三百八十六條各款所列情形
    ，爰依原告聲請，由其一造辯論而為判決。
二、按當事人得以合意定第一審管轄法院，但以關於由一定法律關係而生之訴訟為限
    ，前項合意，應以文書證之，民事訴訟法第二十四條第一項、第二項定有明文。
    本件被告住所為苗栗縣竹南鎮○○街一二號七樓之二，有原告提出之戶籍謄本可
    憑，本院原無管轄權，惟土地預定買賣合約書第十一條、房屋預定買賣合約書第
    二十三條均明定本件買賣約定涉訟者，雙方同意由本院為管轄法院，有原告提出
    之土地預定買賣合約書、房屋預定買賣合約書影本各一份在卷可參，自應認兩造
    已有定第一審管轄法院之合意，本院應有管轄權，核先敘明。
三、次按契約當事人之一方遲延給付者，他方當事人得定相當期限催告其履行，如於
    期限內不履行時，得解除其契約，解除權之行使，應向他方當事人以意思表示為
    之，契約當事人一方有數人者，前項意思表示，應由其全體或向其全體為之，民
    法第二百五十四條、第二百五十八條第一項、第二項定有明文。經查原告主張被
    告於八十六年十二月十四日向原告等人購買坐落台中市○區○○○段第一三三四
    、一三三五─二、一三三六、一三三九─五、一三四０、一三四四─五、一三四
    八、一三四九─四、一三六三─四地號土地及其上椰城Ｂ五棟七樓房屋一戶，總
    價為三百三十七萬元。依兩造簽訂之土地預定買賣合約書第四條及其委辦貸款合
    約書第三條、房屋預定買賣合約書第十八條及其委辦貸款合約書第三條明定被告
    於接獲通知配合申請金融機構貸款時，按照原告所指定之時間、地點，備妥貸款
    所需之相關證件，配合貸款事宜。惟被告經原告等屢催辦理貸款，均未於期限內
    出面配合辦理，被告顯有違約情事，已符合上開土地房屋委辦貸款合約書第三條
    關於違反辦理貸款之規定，是被告逾期未辦理貸款及領取貸款等違約情狀，依該
    規定即應視同逾期不繳款以違約論。而依土地買賣合約書第八條及房屋買賣合約
    書第七條及第二十二條約定，原告以台中市大隆郵局第三五七號存證信函及委託
    全達聯合律師事務所以九十年達律字第一００一０號律師解除上開土地及房屋預
    定買賣契約等情，業據原告提出土地買賣合約書其其附件委辦貸款約定書、房屋
    預定買賣合約書及其附件委辦貸款約定書影本各一份、台中市○○路郵局第九五
    四號存證信函及其回執、八十九年二月三日八九達律字第０一五號律師函及其回
    執、台中市大隆郵局第三五七號存證信函及其回執，九十年四月十二日九十達律
    字第一００一０號律師函及其回執影本各一份、土地登記簿謄本影本二份、委託
    書二份、台中公民郵局六九四號存證信函及其影本各一份為證，被告經姶法通知
    未於言詞辯論期日到場，亦未提出準備書狀作何聲明或陳述，本院審酌上情，堪
    信原告主張為真正。原告等人既已以存證信、律師函催告被告履行契約，未獲置
    理而以存證信函、律師函解除上開土地及房屋預定買賣契約，揆諸上開條文及契
    約之約定，應堪認上開土地預定買賣契約及房屋預定買賣契約業經解除。
三、復按確認之訴非原告有即受確認判決之法律上利益者，不得提起。而所謂即受確
    認判決之法律上利益，係指法律關係之存否不明確，原告主觀上認其在法律上之
    地位有不妥之狀態存在，且此種不妥之狀態，能以確認判決將之除去者而言。本
    件原告主張與被告就系爭不動產之買賣契約已經解除，其法律上之地位自有不安
    之危險，故其提起本件確認買賣關係不存在之訴，揆諸前開說明，自屬有理由，
    應予准許。
據上論結：本件原告之訴為有理由，依民事訴訟法第三百八十五條第一項前段、第七
十八條，判決如主文。
中      華      民      國    九十      年      十      月      三      日
                                臺灣台中地方法院民事第三庭
~B法      官  陳  葳
右為正本係照原本作成
如對本判決上訴，須於判決送達後廿日內向本院提出上訴狀
中      華      民      國    九十      年      十      月      三      日
~B法院書記官


司法院資訊處製作；財團法人民間司法改革基金會備份。
